臺灣臺北地方法院民事簡易判決
110年度店簡字第1261號
原      告  蔡佩蓉  
訴訟代理人  謝泓哲律師
被      告  高于鈴  

訴訟代理人  葉又華律師
被      告  陳璟賢  
上列當事人間請求侵權行為損害賠償事件，本院於民國111年4月
8日言詞辯論終結，判決如下：
    主      文
被告應連帶給付原告新臺幣壹拾伍萬元，及被告甲○○自民國一一
○年八月十六日起、被告乙○○自民國一一一年三月二十三日起，
均至清償日止，按週年利率百分之五計算之利息。
原告其餘之訴駁回。
訴訟費用由被告連帶負擔十分之三，餘由原告負擔。
本判決原告勝訴部分得假執行。但被告如以新臺幣壹拾伍萬元為
原告預供擔保，得免為假執行。
原告其餘假執行之聲請駁回。
    事實及理由
一、按訴狀送達後，原告不得將原訴變更後追加他訴，但請求之
    基礎事實同一者，不在此限。民事訴訟法第255條第1項第2
    款定有明文。查，原告原僅以甲○○為被告，嗣於民國111年3
    月17日以乙○○為共同侵權行人為由追加其為被告，追加其為
    被告並訴請渠等連帶賠償，其請求之原因事實於社會事實上
    具有關聯性，相關之事實及證據資料亦得於追加之訴加以利
    用，核與前揭規定相符，應予准許。　　
二、原告主張：伊與被告乙○○於108年5月31日結婚，婚後育有一
    女（下稱A女，108年6月生），詎被告甲○○明知被告乙○○為
    伊配偶，仍於108年6月至110年3月間在通訊軟體上以曖昧文
    字打情罵俏，並曾發生數次性行為，逾越一般異性間正常交
    往範圍而侵害伊基於配偶關係之身分法益。被告甲○○、乙○○
    （下合稱被告2人）在伊於108年6、7月間發現上情後，雖多
    次口頭承諾不再聯絡，但仍藕斷絲連，伊遭逢被告2人共同
    侵害配偶權之事實，又須面對A女多次進行治療、手術之壓
    力，精神上實受有莫大之折磨，爰依民法第184條第1項前段
    、後段、第185條第1項前段、第195條第1項、第3項規定提
    起本件訴訟，並聲明：㈠被告2人應連帶給付原告新臺幣（下
    同）500,000元，及自起訴狀繕本送達翌日起至清償日止，
    按週年利率5%計算之利息；㈡願供擔保，請准宣告假執行。
三、被告部分：
　㈠、被告甲○○以：伊於108年7月間曾詢問被告乙○○之婚姻狀態
      ，而乙○○係提出配偶欄空白之身分證並宣稱其離婚並育有
      二名子女，故伊至109年10月間與被告乙○○分手前均不知
      悉被告乙○○為有配偶之人。又原告曾表示若伊提供與乙○○
      間之通聯及金錢往來紀錄，其願意不追究伊責任，伊同意
      系爭提案並以準備相關文件，惟原告後續不再聯繫亦未配
      合受領，故伊無法履行原告提供之條件並不可歸責於伊，
      原告仍提出本件訴訟，有違禁反言原則並屬權利濫用等語
      ，資為抗辯，並聲明：㈠原告之訴駁回；㈡如受不利之判決
      ，願供擔保請准宣告免為假執行。
　㈡、被告乙○○以：伊與原告婚姻關係期間確實有與被告甲○○交
      往，惟原告的生活開銷都是伊支付等語，資為抗辯，並聲
      明：原告之訴駁回。
四、本院之判斷：
  ㈠、查，原告與被告乙○○於108年5月31日結婚，兩人育有一女
      即A女等節，有原告提出之戶籍謄本可證（本院卷第149頁
      ），亦為被告所不爭執，堪信為真。
　㈡、按因故意或過失，不法侵害他人之權利者，負損害賠償責
      任。故意以背於善良風俗之方法，加損害於他人者亦同。
      數人共同不法侵害他人之權利者，連帶負損害賠償責任。
      不法侵害他人基於配偶關係之身分法益而情節重大者，被
      害人雖非財產上之損害，亦得請求賠償相當之金額。民法
      第184條第1項、第185條第1項前段、第195條第3項準用第
      1項前段分別定有明文。又婚姻係以夫妻之共同生活為其
      目的，配偶應互相協力保持其共同生活之圓滿安全及幸福
      ，而配偶互守誠實，係為確保其共同生活之圓滿安全及幸
      福之必要條件，配偶因婚姻契約而互負誠實義務，配偶之
      一方行為不誠實，破壞共同生活之圓滿安全及幸福者，即
      為違反因婚姻契約之義務而侵害他方之權利（最高法院55
      年台上字第2053號判例【註】意旨參照）。是基於身分關
      係而生之配偶權亦屬應受保護之權利，倘配偶之一方行為
      不誠實，與他人發生足以破壞夫妻共同生活之圓滿安全及
      幸福之行為者，則該第三人即為侵害配偶權之侵權行為人
      。又侵害配偶權之行為，不以通姦為限，凡足以破壞夫妻
      間之共同生活，動搖家庭生活之圓滿安全與幸福者，均屬
      之，茍配偶確因此受精神上痛苦，自得依法請求賠償。查
      ：
　　１、被告甲○○自承其於108年1月底至109年10月底左右與被告
        乙○○為男女朋友關係，且亦不爭執各於108年7月前、10
        9年7月前某時因與被告乙○○發生性行為而懷孕（本院卷
        第87、161至162、199頁），與被告乙○○於當事人訊問
        時陳稱與被告甲○○於108年至109年年尾交往（本院卷第
        366頁）乙節大致相符，堪信被告2人於原告與被告乙○○
        結婚後之108年6月間至109年10月間有逾越一般異性間
        親密交往關係。
　　２、被告甲○○雖抗辯與被告乙○○交往期間並不知悉被告乙○○
        為有配偶之人，且遭被告乙○○在其質問下提供配偶欄空
        白之身分證欺瞞，並無侵害原告配偶之故意或過失等語
        。惟查：
　　　⑴、原告於108年7月15日透過Facebook Messenger傳送內
          容如附表編號1之訊息與被告甲○○，被告甲○○則於翌(
          16)日傳送內容如附表編號2之訊息與原告，有相關對
          話紀錄畫面截圖存卷可考（本院卷第153、171頁）。
　　　⑵、被告乙○○於當事人訊問時陳稱：被告甲○○大約於1年多
          至2年曾索看伊之身分證，伊就當面將配偶欄無記載
          之身分證提示給他，提示之地點忘記了，且伊曾經告
          知被告甲○○，原告並不知悉伊有兩張身分證等語（本
          院卷第365至366頁）。
　　　⑶、而被告乙○○於101年8月13日與訴外人毛育涵離婚，嗣
          於105年7月7日將戶籍遷至新竹市北區並換領國民身
          分證、於108年5月31日與原告結婚並補領國民身分證
          等節，有新竹市北區戶政事務所函及所附資料、其個
          人戶籍資料查詢結果可證（本院卷第185至196頁，查
          詢結果存資料袋）。
　　　⑷、綜合上開證據，應信被告甲○○至少於108年7月15日前
          後知悉被告乙○○為有配偶之人，或對此應有合理懷疑
          ，而被告乙○○於被告甲○○詢問後出示配偶欄空白之身
          分證，雖堪採信，惟參酌前揭補換領紀錄，被告乙○○
          斯時所出示者應為其於105年7月7日換領之身分證，
          較原告與被告甲○○前揭對話為早，無從排除該換領日
          之後，被告乙○○已成為有配偶之人之可能，被告甲○○
          僅憑被告乙○○片面說詞及該身分證即信被告乙○○並非
          有配偶之人，縱非出於故意，亦屬未盡善良管理人之
          注意義務而有過失。原告既未能證明被告甲○○係出於
          故意，其依民法第184條第1項後段請求賠償部分，自
          非可取。
　　３、被告甲○○另抗辯其與原告已達成合意，由其提供被告2人
        間通聯及金錢往來紀錄，原告即不追究其責任，且其無
        法提供是原告反悔不願受領所致，惟按稱和解者，謂當
        事人約定，互相讓步，以終止爭執或防止爭執發生之契
        約。民法第736條定有明文。是民法上之和解亦屬契約
        一種，必當事人意思表示一致，始得成立。查，原告於
        起訴狀固自承曾提議倘被告甲○○提供被告2人間通聯及
        金錢往來紀錄，原告即不追究其責任，惟被告甲○○於11
        0年4月15日透過Facebook Messenger傳送與原告內容為
        「東西我準備了，可是我問我律師要一起去簽切結書，
        但律師說那個根本沒有法律效力。這樣對我根本沒保障
        」、「我真的很有心跟妳處理。我也想跟妳談和解……我
        也希望你懂。妳提供跟我的條件其實我也會害怕。如果
        妳是我不會怕嗎」、「其實我很好奇。我們有談。為甚
        麼要我資料？因為妳說了對妳沒差」、「我跟妳談和解
        沒別的方法嗎」之訊息（本院卷第77、93至95頁），則
        被告甲○○就原告前述提議似仍有保留，希望在法律專業
        人士協助下商議並達成足以保障其權利之條件，則原告
        主張兩造尚未成立和解契約而不受拘束，自非無稽，被
        告甲○○以原告和解之提案抗辯原告權利已消滅、提起本
        件訴訟有違禁反言原則，尚不足採。
　　４、綜上，被告2人於原告與被告乙○○結婚後之108年6月間至
        109年10月間有逾越一般異性間親密交往關係，且被告
        甲○○至少於108年7月15日即可得而知被告乙○○為有配偶
        之人，亦未盡查證義務，依首揭法條及說明，被告2人
        就渠等共同侵害原告配偶權之事實，自應連帶負損害賠
        償責任。被告乙○○抗辯原告生活費用均由其支付乙節，
        無論是否屬實，均非其得執以減輕或免除賠償責任之理
        由，附此敘明。
　　５、原告雖另主張被告2人之親密交往關係應持續至110年3月
        間，此為被告甲○○所否認，而原告主張被告2人於109年
        10月至110年3月間仍有逾越一般異性間親密交往關係，
        無非係以被告甲○○如附表編號3至5所示之訴訟外陳述為
        據，惟無論係表示歉意或陳稱「調取110年3月25日回溯
        6個月間通聯記錄會自打臉」，甚或被告2人斯時仍有通
        話或金錢往來，均不足信被告2人於109年10月後，仍有
        逾越一般異性間親密交往關係而屬破壞夫妻共同生活之
        圓滿安全及幸福之行為，況被告甲○○就如附表編號5所
        示之陳述，似僅能認為被告甲○○承認其與被告乙○○於原
        告108年7月間警告被告甲○○後仍有往來，尚不能即信被
        告2人親密交往關係持續至110年3月間。
　㈢、再按法院決定非財產上損害賠償之金額多寡，應斟酌雙方
      之身分、地位、經濟狀況、加害程度、被害人所遭受之痛
      苦情況及其他各種情形，以核定相當之數額（最高法院51
      年台上字第223號判例【註】、96年度台上字第513號、10
      0年度台上字第2004號判決意旨參照）。查：
　　１、被告2人於原告與被告乙○○結婚後之108年6月間至109年1
        0月間有逾越一般異性間親密交往關係，且被告甲○○至
        少於108年7月15日即可得而知被告乙○○為有配偶之人，
        亦未盡查證義務等節，業據認定如前，原告基於配偶關
        係之身分法益自受有侵害，依首揭規定，其得請求被告
        2人賠償非財產上損害甚明。
　　２、次查，原告自陳係大學畢業，已婚，現在家專心照顧小
        孩，家庭經濟狀況勉持，需扶養其母親及小孩，其109
        年度之給付及財產均總額為0元；被告甲○○自陳係高中
        畢業，未扶養他人，名下無積蓄，其109年度之給付總
        額為4,204元，財產總額為0元；被告乙○○自陳係專科肄
        業，現從事餐飲業，需撫養原告及3名子女，家庭經濟
        狀況普通，其109年度之給付總額為300,000元，財產總
        額為180,000元，經兩造於書狀及言詞辯論陳述明確（
        本院卷第202、260、368頁），並有本院依職權調閱之
        稅務電子閘門財產所得調件明細表各1份可查（存資料
        袋）。
　　３、本院審酌兩造之身分、經濟能力、被告加害行為即逾越
        一般異性間親密交往關係之期間、108年7月15日後至少
        曾發生1次性行為之親密程度、原告自陳此期間適逢A女
        出生未滿1月即因故須多次進行手術，內憂外患下受有
        莫大心理壓力、焦慮，身心備受折磨等遭受痛苦情狀，
        認為原告得請求被告2人連帶賠償之非財產上之損害以1
        50,000元為適當，逾此範圍之請求，則屬過高，不能准
        許。
　㈣、末按給付無確定期限者，債務人於債權人得請求給付時，
      經其催告而未為給付，自受催告時起，負遲延責任；其經
      債權人起訴而送達訴狀，與催告有同一之效力；遲延之債
      務，以支付金錢為標的者，債權人得請求依法定利率計算
      之遲延利息；應付利息之債務，其利率未經約定，亦無法
      律可據者，週年利率為5%，民法第229條第2項、第233條
      第1項前段及第203條分別定有明文。本件係屬侵權行為損
      害賠償之債，屬無確定期限者，又係以支付金錢為標的，
      依前揭規定，原告請求被告2人給付起訴狀繕本送達之翌
      日即被告甲○○、乙○○依序各自110年8月16日、111年3月23
      日（本院卷第85、331頁送達證書）起至清償日止，按法
      定利率5%計算之遲延利息，自屬有據。
五、從而，原告依民法第184條第1項前段、第185條第1項前段、
    第195條第3項準用第1項前段規定，請求被告2人連帶給付15
    0,000元，及被告甲○○自110年8月16日起、被告乙○○自111年
    3月23日起，均至清償日止，按週年利率5%計算之利息，為
    有理由，應予准許。逾此範圍之請求，則屬無據，應予駁回
    。
六、本件原告勝訴部分係適用簡易程序為被告敗訴之判決，依民
    事訴訟法第389條第1項第3款規定，應依職權宣告假執行。
    至原告就敗訴部分陳明願供擔保聲請宣告假執行，因訴之駁
    回而失所依據，不予准許。被告甲○○就原告勝訴部分陳明願
    供擔保，聲請宣告免為假執行，合於法律規定，本院並依第
    392條第2項規定，與被告乙○○部分一併酌定相當之擔保金額
    宣告之。
七、本件事證已臻明確，兩造其餘攻擊防禦方法及所提證據，經
    審酌後認與判決結果不生影響，爰不逐一論列，附此敘明。
八、訴訟費用負擔之依據：民事訴訟法第79條、第85條第2項。
    並依職權確定本件訴訟費用額為5,400元（即裁判費）如主
    文第3項所示。
中　　華　　民　　國　　111 　年　　5 　　月　　17　　日
                  新店簡易庭法  官　林志煌
上正本證明與原本無異。
對於本件判決如有不服，應於收受送達後20日內向本院提出上訴
書狀，上訴於本院合議庭，並按他造當事人之人數附具繕本。
如委任律師提起上訴者，應一併繳納上訴審裁判費。
中　　華　　民　　國　　111 　年　　5 　　月　　17　　日
                            書記官  周怡伶
註：本判決所引用判例，依據民國108年7月4日施行之法院組織
法第57條之1第2項之規定，其效力與未經選編為判例之最高法院
裁判相同。
附表：
編號 內容 時間及出處 卷內資料 1 ……我知道他一開始跟妳說他沒女朋友……你是想看我們離婚？然後妳們可以在一起？離婚是他一個人的事？妳醒醒吧…… 原告於109年7月15日傳送與被告甲○○FB Messenger訊息 本院卷第171頁 2 ……我以後絕對不會和妳老公再有任何聯繫或是打擾。對不起，抱歉。 原告於109年7月16日傳送與被告甲○○FB Messenger訊息 本院卷第153頁 3 我在這邊誠心再跟妳道一次歉，對不起！！說再說道歉的話都不法彌補傷害到你的痛處，剛聽妳講完才知道我不知道的事情原來這麼多，你說的我有聽進去我會做好自己的本份！真的很對不起。 被告甲○○於110年2月14日傳送與原告FB Messenger訊息 本院卷第159頁 4 因為我覺得因為真的太多太多，因為我現在會調出來給你，但是我知道我調出來之後，其實我是自打臉。 被告甲○○於110年3月25日與原告通話之陳述 本院卷第65頁（譯文），錄音存資料袋 5 那時候我答應你的事情，然後他都有跟我聯絡、我跟他聯絡，然後一直都有聯絡，去年也都是藕斷絲連這樣，然後到去年底拿完他第二個小孩，我到後面我也覺得這樣很累，因為他講這樣，你也發現他、我也這樣跟他聯絡，你也是這樣子密我什麼，我雖然都是我的錯，我有問題，然後到後面，大概十月吧，我就跟乙○○講說，我們就當回朋友吧，我不想這樣繼續下去，我很疲勞這樣子，我知道你會說你不是跟我說沒聯絡了。 同上 同上